臺灣臺中地方法院刑事判決　　　　　　　95年度訴字第3750號
公　訴　人　臺灣臺中地方法院檢察署檢察官
被　　　告　甲○○
指定辯護人　本院公設辯護人丁○○
上列被告因強盜等案件，經檢察官提起公訴（95年度偵字第2606
9號），本院判決如下：
    主    文
甲○○意圖為自己不法之所有，以強暴至使不能抗拒，而取他人
之物，累犯，處有期徒刑伍年壹月。
    犯罪事實
一、甲○○前因違反毒品危害防制條例、詐欺等案件，經本院分
    別判處有期徒刑7月、4月及3月確定，嗣由檢察官聲請本院
    定其應執行之刑，經本院以95年度聲字第2638號裁定其應執
    行之刑為有期徒刑1年，接續其另搶奪案件有期徒刑之執行
    ，於民國95年10月20日縮短刑期執行完畢。詎甲○○仍不知
    警惕，於95年11月14日下午3時37分許，乘坐由戊○○所騎
    乘之車號N8B—766號機車（係甲○○之母丙○○所有），行
    經臺中縣神岡鄉○○路段時，見乙○○右肩背著手提包1只
    、頸部配掛金項鍊1條，一人獨行於該路段，認有機可趁，
    即與戊○○共同意圖為自己不法之所有，而基於搶奪之犯意
    聯絡，由戊○○先將前揭機車車牌以其所有之口罩（未扣案
    ）加以蓋住後，先騎車共同尾隨乙○○，迨至同路266號前
    時，即由後坐之甲○○下車向乙○○佯稱新田方向如何走等
    語，而乙○○則回稱不知道等語，並繼續欲往前行，戊○○
    、甲○○見狀先騎車往前直行，惟即折返，再推由甲○○下
    車佯裝向乙○○問路，藉以分散乙○○之注意力後，旋趁乙○○不及防備之際，由甲○○動手搶奪乙○○前述之手提包
    、金項鍊等物，然乙○○不從，極力嘗試拉回該手提包，詎
    甲○○見此，不知及時罷手，為圖順利奪得該手提包、金項
    鍊等物，竟單獨變更搶奪之犯意為強盜犯意，而徒手毆擊乙○○之左肩，使乙○○因此受有左肩挫傷之傷害（乃強盜行
    為之一部，復未據乙○○提出告訴），並因此而不能抗拒，
    任令甲○○將該手提包予以強行取走，僅前述金項鍊因受甲○○猛力拉扯而斷裂後，緊勾住乙○○之衣服，始未遭甲○○併予奪走。甲○○奪得該手提包後，即由戊○○騎乘前揭
    機車接應準備離去。適乙○○之親屬己○○駕車搭載其妻在
    後目擊上情，旋即趨前予以攔阻，先由己○○以所駕之車阻
    擋戊○○、甲○○所騎機車之去路後，再由己○○下車將甲○○由機車後座拉下，而甲○○為抗拒逮捕，即出手毆打己○○之頭部，並繼而與己○○相互拉扯、扭打，過程中，因
    此致己○○之右手手指受傷（傷害部分未據告訴），而乙○○則趁甲○○與己○○扭打之際，將前揭遭奪之手提包取回
    ，戊○○在旁見此，乃隨即趁亂棄車逃逸。甲○○經與己○○短暫拉扯、扭打後，終藉體力優勢，掙脫己○○之攔捕，
    而得以迅速騎乘前揭機車逃逸離去。幸因己○○之妻前為查
    看上述遭口罩蓋住之車牌號碼，而徒手扳動該車車牌，致該
    車牌因此掉落於地，警方始得以據此掉落之車牌號碼，循線
    查知甲○○身份，並於同日晚間8時20分許，透過甲○○之
    父之協助，在臺中縣神岡鄉○○路150巷內逮獲甲○○。至
    戊○○則於95年12月11日晚間7時許，為警循線在臺中縣豐
    原市○○路與三角路口處查獲。
二、案經臺中縣警察局豐原分局報請臺灣臺中地方法院檢察署檢
    察官偵查起訴。
    理    由
壹、程序部分：
    按被告以外之人（包括證人、鑑定人、告訴人、被害人及共
    同被告等）於審判外之陳述雖不符刑事訴訟法第159條之1至
    之4等4條之規定，而經當事人於審判程序同意作為證據，法
    院審酌該言詞陳述或書面陳述作成時之情況，認為適當者，
    亦得為證據；當事人、代理人或辯護人於法院調查證據時，
    知有刑事訴訟法第159條第1項不得為證據之情形，而未於言
    詞辯論終結前聲明異議者，視為有前項之同意，同法第159
    條之5定有明文。立法意旨在於傳聞證據未經當事人之反對
    詰問予以核實，原則上先予排除。惟若當事人已放棄反對詰
    問權，於審判程序中表明同意該等傳聞證據可作為證據；或
    於言詞辯論終結前未聲明異議，基於尊重當事人對傳聞證據
    之處分權，及證據資料愈豐富，愈有助於真實發見之理念，
    且強化言詞辯論主義，使訴訟程序得以順暢進行，上開傳聞
    證據亦均具有證據能力。本件公訴人、被告甲○○及指定辯
    護人於本院表示對於本件卷內已存在之證據之證據能力不爭
    執（本院卷第67頁、第137頁），是本件證人己○○於警偵
    訊，及證人乙○○於警偵訊、本院準備程序中之證述內容（
    被告甲○○、指定辯護人對於證人乙○○於本院準備程序中
    之陳述，均明示同意得作為證據），暨證人即共犯戊○○於
    警偵訊及本院羈押訊問、準備程序及審理中之供證內容，及
    偵卷所附行政院衛生署豐原醫院95年11月27日診斷證明書（
    乙○○），暨本院卷附公務電話記錄所載證人即本件承辦警
    員庚○○之證述內容（被告甲○○、指定辯護人對於證人庚○○於上開通話中所證述之內容，均明示同意得作為證據）
    等證人於審判外之言詞及書面之陳述，仍具有證據能力。
貳、實體部分：
一、上開事實訊據被告甲○○於本院審理中坦承不諱，核與證人
    即共犯戊○○於警偵訊及本院審理中供證如何與被告甲○○
    共同實施前揭行搶證人乙○○之財物，暨嗣又如何於逃逸之
    際遭證人己○○予以追捕、攔阻等經過情節，及證人乙○○
    於警偵訊及本院準備程序中證述如何遭被告甲○○強盜財物
    ，暨嗣又如何藉被告甲○○與證人己○○扭打之際，取回遭
    奪之手提包等經過情節，及證人己○○於警偵訊時證述如何
    目擊被告甲○○等強盜證人乙○○之財物，而趨前予以攔阻
    ，暨其妻如何為查看該車牌號碼而將該車牌扳落等經過，及
    證人庚○○於本院審理中證述如何循上開掉落之車牌查知被
    告甲○○之身分，再透過被告甲○○之父協助逮獲被告甲○○等經過情節相符，復有卷附行政院衛生署豐原醫院95年11
    月27日診斷證明書、照片等在卷可稽，堪認被告甲○○上開
    不利於己之自白，確與事實相符，應可採信，並足資為其論
    罪科刑之依據。綜上，本案事證明確，被告甲○○之犯行洵
    堪認定。
二、核被告甲○○與證人戊○○原基於搶奪之犯意聯絡，而推由
    被告甲○○動手搶奪證人乙○○前述之手提包、金項鍊等物
    ，然因證人乙○○不從，極力嘗試拉回該手提包，被告甲○○為圖順利奪得該等物品，即單獨變更搶奪之犯意為強盜犯
    意，而徒手毆擊證人乙○○之左肩，使證人乙○○因此受有
    左肩挫傷之傷害，並因此而不能抗拒，被告甲○○遂得以藉
    此強取該手提包得逞，所為係犯刑法第328條第1項之強盜罪
    。被告甲○○先前所為之搶奪行為，係強盜行為之一部，應
    不另論罪（最高法院87年度台上字第4008號著有判決要旨可
    資參照）。被告甲○○於強盜行為過程中，因毆打證人乙○○之左肩，致其受有左肩挫傷之傷害，乃施強暴之當然結果
    ，因不另論傷害罪（最高法院91年度台上字第1441號判決要
    旨可資參照）。公訴人漏未審酌被告甲○○於搶奪過程中已
    變更搶奪犯意為強盜犯意之事實，而認被告甲○○係犯刑法
    第325條第1項搶奪罪，並據被告甲○○嗣與證人己○○扭打
    等情，進而認被告甲○○係犯刑法第329條準強盜罪，容有
    未洽，惟其起訴之基本事實同一，本院仍應予以審理，並變
    更起訴法條。被告甲○○前因違反毒品危害防制條例、詐欺
    等案件，經本院分別判處有期徒刑7月、4月及3月確定，嗣
    由檢察官聲請本院定其應執行之刑，經本院以95年度聲字第
    2638號裁定其應執行之刑為有期徒刑1年，接續其另搶奪案
    件有期徒刑之執行，於95年10月20日縮短刑期執行完畢之事
    實，有臺灣高等法院被告前案紀錄表可查。被告甲○○受有
    期徒刑執行完畢後，於5年以內再故意犯本件有期徒刑以上
    之罪，應依刑法第47條第1項，論以累犯，並加重其刑。爰
    審酌被告甲○○正值青壯，不思勤奮工作，獨立獲取生活之
    資，竟藉以強盜獨行婦女之財物獲利、好逸惡勞之意念可議
    ，且甫因詐欺等案件執行出監，竟未能謹記教訓，仍再犯本
    案，更徵其藐視司法權之心態不佳，並其所為犯行對於證人
    乙○○產生心理上之憂懼甚鉅，惡性不輕，本不宜輕縱，乃
    公訴人據以請求量處有期徒刑5年6月，惟念其犯罪後坦承犯
    行，態度尚佳，復於96年1月12日本院準備程序時，亦已當
    庭2度向證人乙○○道歉，嗣更於96年2月7日與證人乙○○
    達成和解，賠償證人乙○○醫藥費新臺幣10,000元，有和解
    書1份在卷可憑，顯見其已知反省改過，及其實施本案之犯
    罪手段等一切情狀，量處如主文所示之刑。至證人戊○○所
    有，供其與被告甲○○犯罪所用之口罩，因未扣案，且無證
    據證明現尚存在，為免將來執行之困難，爰不併予宣告沒收
    。
據上論斷，應依刑事訴訟法第299條第1項前段、第300條，刑法
第328條第1項、第47條第1項，判決如主文。
本案經檢察官楊朝嘉到庭執行職務。
中　　華　　民　　國　　96　　年　　3 　　月　　23　　日
                  刑事第14庭    審判長法  官  陳  葳
                                      法  官  洪堯讚
                                      法  官  林世民
上正本證明與原本無異。
如不服本判決，應於送達後10日內向本院提出上訴狀（須附繕本
），上訴於臺灣高等法院臺中分院。
                                書記官  紀俊源
中　　華　　民　　國　　96　　年　　3 　　月　　23　　日
附錄論罪科刑法條
中華民國刑法第328條
意圖為自己或第三人不法之所有，以強暴、脅迫、藥劑、催眠術
或他法，至使不能抗拒，而取他人之物或使其交付者，為強盜罪
，處5年以上有期徒刑。
以前項方法得財產上不法之利益或使第三人得之者，亦同。
犯強盜罪因而致人於死者，處死刑、無期徒刑或10年以上有期徒
刑；致重傷者，處無期徒刑或7年以上有期徒刑。
第1項及第2項之未遂犯罰之。
預備犯強盜罪者，處1年以下有期徒刑、拘役或3,000元以下罰金
。
